【裁判字號】    88,自,1408
【裁判日期】    890315
【裁判案由】    竊佔
【裁判全文】
臺灣臺中地方法院刑事判決                        八十八年度自字第一四０八號
    自  訴  人  甲  ○
    自訴代理人  乙○○
    被      告  戊○○
右列被告因竊佔案件，經自訴人提起自訴，本院判決如左：
    主  文
戊○○無罪。
    理  由
一、自訴意旨略以：自訴人於民國（下同）八十六年十二月二十七日將坐落台中縣潭
    子鄉○○段第一九０地號，面積０．０九七八六一公頃之土地售予戊○○之夫丁
    ○○，供作由戊○○擔任法定代理人之聚合發建設股份有限公司（下稱聚合發公
    司）興建房屋之基地。然而自訴人僅出售上開土地，未將相鄰之同段第一八八之
    一及一八九地號之二號土地一併出售，僅於第一九０號土地之買賣契約中約定，
    為便利聚合發公司施工，自訴人應負責處理第一九０號土地附近路權之使用。詎
    料戊○○竟意圖為自己不法之利益，於其房屋銷售廣告內宣稱，該房屋附近之二
    十五米計劃道路（即第一八八之一及一八九號土地）徵收前，將免費施作「朱羅
    紀主題公園」以供購買住戶使用。嗣並於上開第一八八之一及一八九號土地施工
    興建完成公園綠地，因認戊○○竊佔自訴人所有之第一八八之一及一八九號土地
    。
二、按犯罪事實應依證據認定之，無證據不得推定其犯罪事實；不能證明被告犯罪或
    其行為不罰者，應諭知無罪之判決，刑事訴訟法第一百五十四條、第三百零一條
    第一項分別定有明文。訊據被告堅決否認有何竊佔犯行，並稱聚合發公司之實際
    負責人為其夫丁○○，伊僅負責財務，並未處理本案房屋興建事宜等語。況且自
    訴人出售第一九０號土地予丁○○時，即已口頭同意第一八八之一及一八九號土
    地可由聚合發公司與建「朱羅紀公園」；再者聚合發公司興建「朱羅紀公園」等
    設施，既已附合於土地，其所有權即屬自訴人所有，聚合發公司並未因此獲得不
    法利益等語。經查：
    證人丁○○於審理中亦稱被告僅負責財務，其餘開發、興建與銷售等，均由其
      與經理祁興國負責（參見本院八十九年三月一日審理筆錄）等語，核與被告所
      述相符，是以被告辯稱其係聚合發公司之名義法定代理人，實際業務均由其夫
      丁○○負責，並非虛妄，應堪採信。
    上開第一八八之一及一八九號土地雖係自訴人所有，但相關事務均由其子即證
      人林俊男代理，此有不動產買賣契約書影本附卷可證，而依證人丙○○所稱：
      「．．．後來動土的時後，林俊男有去參加，當時工地模型上有把這部份標示
      出來．．．」，證人祁興國亦稱：「．．．當時我有問林俊男可否使用土地，
      林俊男說檳榔樹以內道路預定地的部份（按即第一八八之一及一八九號土地）
      都可以使用，當時還沒有徵收。當時林俊男很高興．．．規劃之初曾經拿說明
      書去拜訪林俊男，他說規劃很好，也知道土地會被規劃成公園。」（參見八十
      九年一月二十六日審理筆錄）等語。若林俊男明知聚合發公司即將規劃興建「
      朱羅紀公園」而未加異議，則被告等因認林俊男為自訴人之子，代理自訴人出
      售本案房屋基地，故已徵得自訴人同意使用毗鄰土地與建公園，衡情亦非無稽
      ，難認有何不法意圖。
    自訴人雖於八十七年六月四日以存證信函通知聚合發公司勿於第一八八之一及
      一八九號土地興建公園，惟林俊男嗣後復以傳真通知聚合發公司應將第一八八
      之一及一八九號土地上之設施無償讓渡一節，業經證人丁○○、林俊男等供證
      無訛（均參見八十九年一月二十六日審理筆錄），從而自訴人是否拒絕提供土
      地興建公園抑或須以讓渡地上設施為條件，即待斟酌。
    另查「竊佔」一語，係於他人不知之際，占有他人之不動產而言（參見最高法
      院民刑庭推總會二十四年七月決議）。然則本案聚合發公司於興建之初，即於
      銷售平面圖及立體模型標示社區公園之地點，並且邀請自訴人之代理人林俊男
      參與開工，其主觀上並無利用自訴人未察而竊佔土地之犯意，應堪確定，核與
      「竊佔」之要件不符，自難以此相繩。至於聚合發公司使用第一八八之一第一
      八九號土地，是否具有正當權源，要屬民事賠償之範疇，然仍不得執此即為被
      告不利之認定。
三、綜上所述，本案被告主觀上既非意圖為自己或他人之不法利益，即與竊佔罪有別
    。此外本院亦查無積極事證足以證明被告犯罪，自應為無罪之諭知。
據上論斷，應依刑事訴訟法第三百四十三條、第三百零一條第一項，判決如主文。
中      華      民      國    八十九    年      三      月      十五    日
                                            台灣台中地方法院刑事第一庭
                                                    法  官  張  升  星
右正本證明與原本無異。
如不服本判決，應於判決送達後十日內，向本院提出上訴狀上訴於台灣高等法院台中
分院（須附繕本）。
                        書記官
中      華      民      國    八十九    年      三      月      十五    日


司法院資訊處製作；財團法人民間司法改革基金會備份。
